---
title: "Diversidade funcional"
output: html_document
date: "2024-05-20"
---


## Diversidade funcional

-   Vamos trabalhar com uma base de dados que possui quatro atributos foliares de 34 espécies de plantas ao longo de um gradiente de aridez (Frenette-Dussault et al. 2012)

-   Primeiro passo então é carregar nossa base de dados
```{r}

```


-   Como os atributos foram medidos em escalas diferentes, primeiro precisamos padronizá-los para que os valores maiores não sejam mais representativos que os menores
```{r}

```

-   Agora faremos uma exploração da vairação da diversidade funcional ordenando as espécies dado os atributos medidos. Que espécies são mais similares?
-   Com os dados padronizados podemos fazer uma Análise de Componentes Principais (PCA). A PCA é indicada para dados com variáveis contínuas 

```{r}

```

-   Alternativamente, podemos calcular a distância euclidiana (diferença) das espécies baseando-se nos atributos padronizados e fazer uma Análises de Coordenadas Principais (PCoA). A PCoA pode ser utilizada com variáveis categóricas e contínumas, uma vez que a função precisa que você entre com uma matriz de distância (pacote ape)
```{r}

```

-   Vamos salvar os dois primeiros eixos da PCoA para fazer um gráfico
```{r}
 
```

-   Agora geramos um gráfico com os valores da ordenação
```{r}

```

-   Agora vamos utilizar uma outra base que contém atributos funcionais categóricos de besouros distribuídos na Europa (Barbaro and Van Halder 2009).
-   Carregar a base com os dados dos besouros
```{r}

```

-   Agora vamos selecionar apenas as variáveis categóricas da base
```{r}

```

-   Como os dados são categóricos, não podemos calcular a distância Euclidiana entre as espécies. Para isso vamos utilizar a distância de Gower (função gowdis)
```{r}

```

-   Com os valores de distância podemos então calcular novamente a PCoA e avaliar a similaridade entre as espécies dados os atributos categóricos
```{r}

```

-   Agora vamos selecionar novamente os dois primeiros eixos e gerar um plot com a ordenação das espécies

```{r}


```


-   Também podemos usar atributos categóricos e contínuos para avaliar as diferenciações entre as espécies
-   Vamos continuar utilizando a base dos besouros
-   Algumas das variáveis são categóricas ordinais
-   Vamos modificar as variáveis "regio" e "body" em ordinais e salvar em um objeto separado
-   No novo objeto vamos dar o nome das colunas igual a base original

```{r}

```

-   Agora vamos criar um novo objeto com as demais variáveis
```{r}

```

-   Precisamos agora juntar as duas bases em um novo objeto em uma lista "ktab"
```{r}

```

-   Por fim, vamos calular a distância entre as espécies baseando-se nos atributos com a função dist.ktab
```{r}

```

-   Agora podemos fazer a PCoA e plotar a ordenação
```{r}

```
-   Vamos juntar os dois gráficos, usando somente variáveis categóricas e o outro com categóricas e ordinais em uma única figura
```{r}

```

## Riqueza funcional

-   Valores de riqueza funcional podem indicar o espaço do nicho usado pela assembleia
-   Podemos calcular a riqueza funcional com o uso de dendrogramas (Diversidade Funcional - FD) e do polígono convexo ( Riqueza Funcional - FRic)
-   Para isso vamos continuar utilizando a base de dados dos besouros
-   Mas agora, vamos também carregar as informações da composição das assembleias
```{r}

```

-   A função dbFD do pacote FD calcula várias métricas de diversidade funcional
-   Para isso é necessário incluir uma matriz de distância dos atributos das espécies e a informação da composição de cada assembleia

-   Crie um objeto contendo os calculos de diversidade funcional das assembleias de besouros, usando os dados dos atributos categóricos e ordinais
```{r}

```

-   Extraia os valores de riqueza de espécies da base
```{r}

```

-   Extraia os valores da riqueza funcional e coloque em um objeto (FRic)
```{r}

```

-   Valores de FRic varia entre 0 e 1, onde valores próximos a 1 indicam que uma determinada comunidade tem riqueza funcional tão alta quanto a riqueza funcional de todas as comunidades juntas

-   Vamos calcular agora o valor da diversidade funcional (FD)
```{r}

```

## Divergência funcional

-   Duas métricas podem representar as divergências funcionais entre as assembleias
-   Divergência funcional (Fdiv): método convex hull
-   Dispersão funcional (FDis): espaço multidimensional com a PCoA
-   Ambos valores representam  distância média das espécies para o centro de gravidade ou centroide do espaço funcional, ponderado pela abundância relativa das espécies
-   A divergência funcional mede então o grau de diferenciação em que a distribuição da abundância maximiza a divergência entre os atributos funcionais

-   Cálculo da Divergência funcional
```{r}

```

-   Cálculo da Dispersão funcional
```{r}

```


-   Um ponto importante é que a Divergência funcional e a Dispersão funcional só podem ser calculadas se a assembleia possuir pelo menos três espécies
-   Os valores de Divergência funcional variam de 0 a 1, sendo que aproximam de zero indicam que a espécie mais abundante está muito próxima do valor do atributo médio da comunidade, ao passo que valores próximos a 1 indicam que a espécie mais abundante está muito distante (ou seja, é muito diferente) do valor médio da comunidade


## Regularidade funcional (eveness)
-   Mede o quão regular é a distribuição das abundâncias dos valores dos atributos funcionais
-   Para isso utiliza-se do método do Minimum Spanning Tree (MST) para conectar todas espécies no espaço funcional
-   o valor final da regularidade funcional (FEve) vai variar de 0 (máxima irregularidade da distribuição da abundância ou distância funcional das espécies) a 1 (máxima regularidade)
-   A diminuição do valor de FEve em direção a zero indica que uma redução da regularidade da distribuição da abundância ou distância funcional entre as espécies

-   Vamos calcular a regularidade funcional das assembleias de besouros
```{r}

```

## Composição funcional

-   O interesse da investigação pode estar relacionado a quanto um gradiente ambiental pode influenciar a expressão (abundância ou densidade) de um dado atributo funcional
-   Podemos calcular então a média ponderada de um dado atributo na comunidade (CWM)
-   Vamos utilizar a função functcomp e usar as matrizes de abundância de espécies e valores de atributos para calcular o CWM das bases de dados baselga
```{r}

```

-   Agora vamos avaliar como que a aridez pode influenciar a divergência e a regularidade funcional das plantas
-   Para isso utlizaremos a base com as 34 espécies de plantas
-   Podemos ter duas predições:
  1. locais mais áridos possuem menor divergência funcional de plantas (FDis)
  2. locais mais úmidos possuem menor regularidade funcional de plantas (FEve)

- Passo 1: calcular a distância funcional

```{r}

```

## Passo 2: calcular a Divergência funcional (FDis) e Regularidade
Funcional (FEve)
```{r}

```

## Passo 3: Utilizar um modelo linear para comparar o efeito da aridez sobre FDis (predição 1) e FEve (predição 2)
# Combinar dados em um data.frame.
```{r}

```


# Modelo 1
```{r}

```

# Conclusão: a aridez não tem efeito sobre a divergência funcional


# Modelo 2
```{r}

```


## Passo 4: gráfico para visualizar os dois resultados  
-   Gráfico modelo 1.
```{r}

```

-   Gráfico modelo 2
```{r}

```

## Visualização dos dois gráficos em um único plor

```{r}

```


## Exemplo 2

-    Agora vamos avaliar como que o pastejo pode determinar a ocorrência das espécies de plantas com diferentes atributos funcionais
-   Para isso vamos utilizar a mesma base de dados do exemplo anterior mas utilizaremos o CWM

-   1. Calcular o CWM
```{r}

```

-   2. Calcular a distância funcional
```{r}

```

-   3. testar se a composição funcional varia entre as áreas com uma PERMANOVA
```{r}

```

-   4. comparar a variação dentro de cada grupo com Betadisper 
```{r}

```


-   5. Calcular a PCoA
```{r}

```

-   6. definir os grupos ("HULL") para serem categorizados no gráfico 
```{r}

```

-   7. Gráfico biplot
```{r}

```







